【裁判字號】    97,交上訴,2341
【裁判日期】    971119
【裁判案由】    公共危險等
【裁判全文】
臺灣高等法院臺中分院刑事判決      97年度交上訴字第2341號
上  訴  人  臺灣臺中地方法院檢察署檢察官
上  訴  人
即  被  告  戊○○
                      樓
            丙○○
上  一  人
選任辯護人  周瑞鎧律師
上列上訴人因被告等公共危險等案件，不服臺灣臺中地方法院97
年度交訴字第28號中華民國97年 7月29日第一審判決（起訴案號
：臺灣臺中地方法院檢察署96年度偵字第 18362號），提起上訴
，本院判決如下：
    主  文
上訴駁回。
    事  實
一、丙○○於民國九十六年六月九日下午二十時許，在臺中縣龍
    井鄉○○村○○路「吉祥檳榔攤」飲用保力達加維他露Ｐ，
    已達不能安全駕駛動力交通工具之程度（丙○○於事故發生
    後，經送光田綜合醫院急診時，所測得血液中所含酒精濃度
    高達８４ｍｇ／ｄｌ，換算呼氣酒精濃度為每公升０．４２
    毫克以上）。竟仍於是日下午二十一時許，騎乘車牌號碼Ｈ
    ＵＮ－７４６號之重型機車，搭載黃瑞雅離開，沿臺中縣龍
    井鄉○○村○○路由北往南方向行駛。嗣於同日下午二十二
    時許，行經臺中縣龍井鄉○○村○○路○段一號前，本應注
    意汽車駕駛人飲用酒類後其吐氣所含酒精濃度超過每公升０
    ．２５毫克或血液中酒精濃度超過０．０５％以上者，不得
    駕車；及行駛視線不清道路應減速慢行，作隨時停車之準備
    ，而當時天候雨、夜間無照明、柏油路面濕潤無缺陷、亦無
    障礙物、視距良好，依當時情形，並無不能注意之情事，竟
    疏未注意及此，貿然前進。適有戊○○在臺中縣龍井鄉○○
    村○○路○段一號前，啟動停放在該處車牌號碼６２９２－
    ＬＤ號之自用小客車，欲迴轉至該路段由南往北之方向，本
    應注意起駛前應顯示方向燈，注意前後左右有無障礙或車輛
    行人，並應讓行進中之車輛行人優先通行；及變換車道時，
    應讓直行車先行，並注意安全距離，且依當時情形，亦無不
    能注意之情事，貿然將前揭自用小客車突然往左邊駛出車道
    。因丙○○與戊○○均有上述之不注意，丙○○因戊○○所
    駕駛之自用小客車突然自其右方駛過，煞避不及，緊急煞車
    ，機車倒地滑行，仍與戊○○所駕駛之上開車輛發生碰撞，
    致車上乘客黃瑞雅受有頭部損傷合併無意識、胸部損害合併
    多根肋骨骨折、肺挫傷及腹部損害等傷害，經送醫急救，仍
    因傷重於同日下午二十三時五十分許不治死亡。丙○○則因
    此受有頭部外傷、頭骨骨折、臉部撕裂傷、左肘、手、膝部
    挫擦傷等傷害。詎戊○○聽到碰撞聲，知悉肇事後，明知丙○○、黃瑞雅已因事故而倒地，竟未予丙○○、黃瑞雅必要
    之照顧及救護，竟另基於肇事逃逸之犯意，而駕駛上開車輛
    離開現場。
二、案經丙○○、乙○○（黃瑞雅之祖父）、甲○○（黃瑞雅之
    母）委由陳靜文律師告訴，及臺中縣警察局烏日分局報請臺
    灣臺中地方法院檢察署檢察官偵查起訴；及原審九十七年五
    月二十日審理時公訴檢察官當庭以言詞對丙○○過失致死部
    分追加起訴。
    理  由
一、按刑事案件於第一審辯論終結前，得就與本案相牽連之犯罪
    ，追加起訴，又追加起訴，得於審判期日以言詞為之，為刑
    事訴訟法第二百六十五條所規定。所謂相牽連之案件係指刑
    事訴訟法第七條所列之：(一)一人犯數罪，(二)數人共犯一罪或
    數罪，(三)數人同時在同一處所各別犯罪，(四)犯與本罪有關係
    之藏匿人犯、湮滅證據、偽證、贓物各罪之案件。追加起訴
    之目的乃為訴訟經濟。至於是否相牽連之案件，應從起訴形
    式上觀察，非以審理結果，其中一部分被訴犯罪事實不能證
    明，為不得追加起訴之根據（最高法院九十年度臺上字第五
    八九九號判決參照）。查本案檢察官於原審審判期日當庭以
    言詞追加被告丙○○如犯罪事實欄所示之過失致死罪犯行，
    形式上與本案丙○○已起訴之酒醉駕車之公共危險罪部分有
    一人犯數罪之相牽連案件關係，故此部分追加起訴應予准許
    ，合先敘明。
二、上揭被告丙○○酒醉駕車之公共危險及過失致人於死，與被
    告戊○○過失致人於死、過失傷害及肇事逃逸等之犯罪事實
    ，已分據被告丙○○、戊○○二人於原審及本院審理中供認
    不諱，核與告訴人丙○○於警詢、偵查中之指訴、證人楊祥
    仁於偵查中證述之情節相符，並有道路交通事故調查報告表
    (一)、(二)、現場圖、現場照片、碰撞痕跡之比對照片、光田綜
    合醫院診斷證明書二紙（被害人丙○○受傷部分及被害人黃
    瑞雅急救時之傷勢情形）、光田綜合醫院法醫參考病歷摘要
    一份、光田綜合醫院藥物濃度檢查報告單、臺中縣警察局舉
    發違反道路交通管理事件通知單、臺中縣警察局烏日分局處
    理相驗案件初步調查報告暨報驗書附卷可稽。又被害人黃瑞
    雅確因本件車禍受傷死亡，亦經臺灣臺中地方法院檢察署檢
    察官督同法醫師相驗明確，製有相驗屍體證明書、驗斷書及
    勘驗筆錄等在卷可憑。另查：
  (一)按服用酒類不能安全駕駛動力交通工具之認定，參考德國、
    美國之認定標準，對於酒精濃度呼氣已達每公升零點五五毫
    克或血液濃度達百分之零點一一以上，肇事率為一般正常人
    之十倍，應認為已達不能安全駕駛之標準（法務部八十八年
    五月十八日八八年度法檢字第一六六九號函參照），本件被
    告丙○○於本案事故發生後，經送光田綜合醫院急診時，所
    測得血液中所含酒精濃度高達８４ｍｇ／ｄｌ（換算呼氣酒
    精濃度為每公升０．４２毫克），其駕駛車輛之注意能力已
    因飲酒而較平日為低，且發生本件事故，被告丙○○於事故
    發生前顯已達不能安全駕駛動力交通工具之程度甚明，是被
    告丙○○此部分之自白應與事實相符。此部分事證明確，被
    告丙○○公共危險犯行，應堪認定。
  (二)次按汽車駕駛人飲用酒類後其吐氣所含酒精濃度超過每公升
    ０．２５毫克或血液中酒精濃度超過０．０５％以上者，不
    得駕車，及行駛視線不清道路應減速慢行，作隨時停車之準
    備；汽車起駛前應顯示方向燈，注意前後左右有無障礙或車
    輛行人，並應讓行進中之車輛行人優先通行及變換車道時，
    應讓直行車先行，並注意安全距離。道路交通安全規則第一
    百十四條第二款、第九十三條第一項第二款、第八十九條第
    一項第六款、第九十八條第一項第六款分別定有明文。被告
    丙○○、戊○○均領有合適駕照，自應知悉上開規定。被告
    丙○○、戊○○於前揭時地駕駛車輛，應注意能注意而不注
    意上開規定，以致肇事，被告丙○○、戊○○之駕駛行為自
    有過失。況本件經送請臺灣省臺中縣市區車輛行車事故鑑定
    委員會鑑定結果，亦持相同看法，有臺灣省臺中縣市區車輛
    行車事故鑑定委員會九十七年四月二十三日中縣鑑字第０９
    ７５５０１０４４號函附鑑定意見書在卷可稽，益證被告丙○○、戊○○之行為有過失，被告丙○○、戊○○於原審及
    本院審理時關於此等部分過失致死及過失傷害犯行之自白應
    與事實相符。雖被告戊○○、丙○○二人互有過失，然此係
    雙方就民事責任間是否與有過失之問題，並不能因此解免被
    告戊○○、丙○○二人過失之責任。
  (三)再按汽車駕駛人駕駛汽車肇事致人受傷或死亡，應即採取救
    護或其他必要措施，並向警察機關報告，不得駛離或逃逸，
    道路交通管理處罰條例第六十二條第一項定有明文。又因道
    路交通事故之發生，常非於己之鄰親家里，時有告救不能情
    事，乃科以肇事者須即採取救護或其他必要措施，並應向警
    察機關報告之法定義務，以防因就醫延誤致生無謂傷亡，並
    俾得通知傷亡者家屬到場，以明責任，是凡肇事人於行車肇
    事致人受傷或死亡，未即採取救護或其他必要措施，並向警
    察機關報告，即駕車逃逸者，均應依該規定處罰，至其嗣後
    是否受刑事訴追及已否與被害人達成民事和解，賠償損失，
    對其應受處罰乙節，並不生影響。職是之故，汽車駕駛人駕
    駛汽車肇事，不論其責任之歸屬為何，即有義務留在肇事現
    場，採取救護或其他必要措施，並向警察機關報告，以維護
    他人之生命與其他用路人之交通安全。其立法目的，既係促
    使駕駛人於肇事致死傷後，能對被害人即時救護，報告警察
    機關，以減少死傷，是該罪之成立祇以行為人有駕駛動力交
    通工具肇事，致人死傷而逃逸之事實為已足，至行為人之肇
    事有否過失，則非所問（最高法院九十二年度臺上字第四四
    六八號刑事判決參照）。本案證人楊祥仁於偵查中結證稱：
    「當時下雨……我當時在車內是聽到有東西在地上摩擦的聲
    音很長，我懷疑是我的引擎聲，我就把車門打開，看一摩托
    車倒在我車旁二、三公尺處……」等語（見九十六年九月五
    日偵訊筆錄），且依卷附道路交通事故調查表(一)所載，本件
    車禍發生當時雖確實為天候雨，天氣狀況不佳，但證人楊祥
    仁於雨中能都能聽到機車摩擦地面的聲音，依卷附被告戊○○所駕駛之小客車與被告丙○○所騎乘之機車碰撞痕跡之比
    對照片，被告戊○○之自小客車之左後方車門下方、後方均
    有碰撞痕跡，被告戊○○亦於偵查中自承有聽到碰撞聲音等
    語，被告戊○○自應對於發生事故有所認知，是以被告戊○○於原審及本院審理時之自白，應屬可採。本件被告戊○○
    駕駛車輛撞擊被害人丙○○所騎乘之機車，致被害人丙○○
    與所搭載之被害人黃瑞雅均人、車倒地，而被害人騎乘之機
    車並無如汽車有板金，防護力明顯較汽車為弱，機車遭碰撞
    後人、車倒地，機車騎士身體與地面摩擦或遭機車壓下，一
    般而言非死即傷，被告既知肇事造成被害人丙○○、黃瑞雅
    人、車倒地，對被害人當場死亡或受有傷害自已有認識，其
    竟未採取救護或其他必要措施，並向警察機關報告，即逕行
    駕車離去嗣經警循線查獲，其肇事逃逸已甚灼然。是被告戊○○肇事逃逸之犯行，實堪認定。
  (四)綜上，本件事證明確，被告丙○○酒後不能安全駕駛動力交
    通具而駕駛之公共危險、過失致死之犯行；被告戊○○過失
    致死、過失傷害及肇事逃逸之犯行，均堪認定。
三、按行為後法律有變更者，適用行為時之法律，但行為後之法
    律有利於行為人者，適用最有利於行為人之法律，為刑法第
    二條第一項所明定。查刑法第一百八十五條之三業於民國九
    十七年一月二日修正公布，自同年月四日起施行，修正前之
    舊法規定：「服用毒品、麻醉藥品、酒類或其他相類之物，
    不能安全駕駛動力交通工具而駕駛者，處一年以下有期徒刑
    、拘役或三萬元以下罰金」，新法則修正為：「服用毒品、
    麻醉藥品、酒類或其他相類之物，不能安全駕駛動力交通工
    具而駕駛者，處一年以下有期徒刑、拘役或科或併科十五萬
    元以下罰金」，經予比較後，修正後之新法並未較有利於被
    告丙○○，故本件應依刑法第二條第一項前段，適用修正前
    之舊法論科。故核被告丙○○所為，係犯修正前刑法第一百
    八十五條之三之服用酒類，不能安全駕駛動力交通工具而駕
    駛罪、同法第二百七十六條第一項之過失致死罪；被告戊○○則係犯刑法第二百七十六條第一項之過失致死罪、同法第
    二百八十四條第一項前段之過失傷害罪及同法第一百八十五
    條之四之肇事逃逸罪。被告丙○○所犯上開二罪，犯意各別
    ，行為互殊，應予分論併罰。被告戊○○一過失行為，致被
    害人黃瑞雅死亡、被害人丙○○受傷，為一行為觸犯數罪名
    ，係想像競合犯，應從一重之過失致死罪處斷。被告戊○○
    所犯過失致死及肇事逃逸二罪間，犯意各別，行為不同，亦
    應分論併罰。又被告丙○○酒醉駕車因而致人死亡，依法應
    負刑事責任，就其所犯刑法第二百七十六條第一項之過失致
    死罪部分，應依道路交通管理處罰條例第八十六條第一項規
    定加重其刑。另被告戊○○所犯上開肇事逃逸罪名既經立法
    者置於刑法公共危險罪章之列，顯見其偏重於社會公共安全
    法益之保護，而與重在保護個人生命、身體安全之遺棄罪迥
    然有別，自不能以受傷或死亡人數之多寡計算罪數。是以被
    告戊○○縱令駕車肇事導致被害人黃瑞雅死亡及被害人丙○○受傷，且未予救援即擅自逃逸，其所侵害者仍屬單一社會
    法益，而無依刑法第五十五條論以一行為觸犯數罪名之想像
    競合裁判上一罪關係可言，附此敘明。
四、原審以本案被告二人之事證明確，並審酌被告丙○○酒醉後
    已不能安全駕駛，仍不顧公眾之安危，貿然駕車，造成被害
    人黃瑞雅因而死亡，應予非難，兼衡及被告丙○○、戊○○
    之素行尚佳，有臺灣高等法院被告前案紀錄表在卷足憑，然
    被告丙○○酒醉駕車、被告丙○○、戊○○二人均未注意車
    前狀況，致使被害人黃瑞雅死亡，對被害人黃瑞雅造成之損
    害重大，被告戊○○於肇事後，又不顧被害人黃瑞雅、丙○○之安危，而駕車逃逸，惡性非輕，再被告丙○○、戊○○
    二人犯後均已坦承犯行之犯後態度，惟尚未能與被害人黃瑞
    雅之家屬等達成和解等一切情狀，分別各量處如原審判決主
    文所示之刑，並均各定其應執行之刑。經核其認事用法，均
    屬正確，量刑亦稱妥適。被告二人分別提起上訴，皆未提出
    其他有利之事證，徒以原審量刑顯然過重，其等目前均已積
    極籌錢欲與被害人黃瑞雅之母甲○○和解，盼能從輕量刑云
    云，指摘原審判決不當，咸為無理由（按被告丙○○部分嗣
    雖於本院言詞辯論終結後之九十七年十一月十三日，已與被
    害人黃瑞雅之祖父乙○○成立和解；然迄仍未與黃瑞雅之母
    甲○○成立和解），其等上訴皆應予駁回。又檢察官亦據被
    害人黃瑞雅之母甲○○之請求提起上訴意旨略以︰本件因被
    告二人駕駛車輛之疏失，致黃瑞雅傷重不治，詎被告二人毫
    無填補他人損失之誠意，迄今未與被害人家屬達成和解，犯
    後態度不佳，惡性非輕，原審僅量處被告丙○○應執行有期
    徒刑九月，被告戊○○應執行有期徒刑一年，實屬過輕等語
    ，指摘原審判決不當。惟原審就本案被告二人所犯各罪之量
    刑，均係在法定之刑度內，誠尚屬妥適，已如前所論述；而
    按刑之量定，係實體法上賦予法院得自由裁量之事項，倘其
    未逾越法律所規定之範圍，又未明顯違背正義，即不得任意
    指摘為違法。本件原審量刑時，已依刑法第五十七條之規定
    審酌被告二人之上開一切情狀，而分別量處罪刑，經核原審
    並未逾越法律所規定之範圍，又無明顯違背正義，檢察官執
    前詞指摘原判決不當，其上訴並無理由，亦應予駁回。
據上論斷，應依刑事訴訟法第368條，判決如主文。
本案經檢察官丁○○到庭執行職務。
中    華    民    國    97    年    11    月    19    日
            刑事第一庭  審判長法  官  陳  紀  綱
                              法  官  姚  勳  昌
                              法  官  張  智  雄
上列正本證明與原本無異。
肇事逃逸部分得上訴，其他部分不得上訴。
得上訴部分，如不服本判決應於收受送達後十日內向本院提出上
訴書狀，其未敘述上訴理由者, 並得於提起上訴後十日內向本院
補提理由書（均須按他造當事人之人數附繕本）「切勿逕送上級
法院」。
                              書記官  謝  雅  惠
中    華    民    國    97    年    11    月    19    日
附錄論罪科刑法條：
修正前刑法第185條之3
服用毒品、麻醉藥品、酒類或其他相類之物，不能安全駕駛動力
交通工具而駕駛者，處一年以下有期徒刑、拘役或三萬元以下罰
金。
刑法第185條之4
駕駛動力交通工具肇事，致人死傷而逃逸者，處六月以上五年以
下有期徒刑。
中華民國刑法第276條
（過失致死罪）
因過失致人於死者，處2年以下有期徒刑、拘役或2千元以下罰金
。
從事業務之人，因業務上之過失犯前項之罪者，處5年以下有期
徒刑或拘役，得併科3千元以下罰金。
中華民國刑法第284條
（過失傷害罪）
因過失傷害人者，處6月以下有期徒刑、拘役或5百元以下罰金，
致重傷者，處1年以下有期徒刑、拘役或5百元以下罰金。
從事業務之人，因業務上之過失傷害人者，處1年以下有期徒刑
、拘役或1 千元以下罰金，致重傷者，處 3 年以下有期徒刑、
 拘役或 2 千元以下罰金。


司法院資訊處製作；財團法人民間司法改革基金會備份。
